臺灣臺南地方法院民事裁定
110年度消債更字第251號
聲  請  人
即  債務人  石源承
代  理  人  林志雄  律師
上列當事人因消費者債務清理事件聲請更生，本院裁定如下：
    主  文
聲請人石源承自民國一百一十年十一月三十日下午五時起開始更
生程序，並命司法事務官進行本件更生程序。
    理  由
一、按債務人不能清償債務或有不能清償之虞，且無擔保或無優
    先權之本金及利息債務總額未逾新臺幣（下同）12,000,000
    元者，於法院裁定開始清算程序或宣告破產前，得向法院聲
    請更生，此參之消費者債務清理條例（下稱消債條例）第3
    條、第42條第1項規定自明。再按，法院開始更生程序之裁
    定，應載明其年、月、日、時，並即時發生效力，同條例第
    45條第1項亦有明文
二、本件聲請意旨略以：聲請人積欠無擔保或無優先權之債務總
    額未逾12,000,000元，因聲請人目前任職於第三人鐵木真工
    程行，每月平均收入為23,000元，每月必要生活費用為16,2
    50元，有不能清償債務之情形，且前向本院聲請債務清理之
    調解而調解不成立。為此，爰依消債條例之規定，聲請更生
    等語。
三、經查：
　㈠聲請人積欠無擔保或無優先權之本金及利息債務總額，未逾1
    2,000,000元，有財團法人金融聯合徵信中心當事人綜合信
    用報告影本1份在卷可按（參見本院卷第15頁至第18頁）。
    又聲請人前向本院聲請債務清理之調解，嗣最大債權金融機
    構玉山商業銀行股份有限公司（下稱玉山銀行）為自己及代
    理其他債權銀行提出以本金722,153元，分180期，按週年利
    率2%計算利息，每月清償4,648元之清償方案，惟調解不成
    立之事實，有本院臺南簡易庭調解不成立證明書影本1份附
    卷可按（參見本院卷第19頁），並經本院調取本院110年度
    南司消債調字第286號調解卷宗核閱屬實，堪認聲請人積欠
    之無擔保或無優先權之本金及利息債務總額未逾12,000,000
    元，前向法院聲請債務清理之調解而調解不成立。
　㈡聲請人主張其目前任職於鐵木真工程行，每月平均收入為23,
    000元，每月必要生活費用為16,250元，有不能清償債務之
    情形等語。查： 
　　1.聲請人主張其目前任職於鐵木真工程行之事實，業據其提
      出與所述相符、由鐵木真工程行周從蘋出具之在職證明書
      影本1份為證（參見本院卷第20頁），自堪信為真正。其
      次，聲請人主張其每月平均收入為23,000元；衡之聲請人
      於107、108、109年度，均無所得紀錄，有稅務電子閘門
      財產所得調件明細1份在卷可按（參見本院卷第34頁至第3
      6頁），足見聲請人主張前揭部分之事實，亦堪信為真實
      。
　　2.按消債條例立法目的係為使不幸陷入經濟困境之人得以清
      理債務、重建生活，並在清理債務過程中能適度保有符合
      人性尊嚴之最低基本生活所需，而非維持債務人過去慣常
      之寬裕生活型態，否則非僅有悖於消債條例之意旨，更係
      將債務人因個人浪費或財務管理失控之風險不當轉嫁予債
      權人負擔，顯非公允。故為妥適調整債務人與債權人及其
      他利害關係人間之權利義務關係，保障債權人獲得公平受
      償，並謀求消費者經濟生活之重建復甦機會，法院對於債
      務人每月必要生活費用之數額，自不可僅以債務人之主張
      為斷，而應參酌消債條例第64條之2第1項關於同條例第64
      條第2項第4款所稱必要生活費用之認定標準定之，方屬允
      洽。次按，債務人必要生活費用，以最近一年衛生福利部
      或直轄市政府所公告當地區每人每月最低生活費1.2倍定
      之，消債條例第64條之2第1項定有明文。本院審酌聲請人
      目前居住於臺南市，有個人戶籍資料（完整姓名）查詢結
      果1份在卷可按（參見本院卷第70頁）；而臺南市政府公
      告之110年度臺南市最低生活費為每人每月13,304元，此
      有109年9月29日府社助字第1091204668號公告影本1份在
      卷可參（參見本院卷第66頁），其1.2倍為15,965元（計
      算式：13,304×1.2≒15,965，小數點以下四捨五入）；此
      外，聲請人復未能舉證證明確有逾越上開數額之必要支出
      ，應認聲請人每月必要生活費用為15,965元。
　　3.聲請人名下雖有建物1筆、汽車1輛，有稅務電子閘門財產
      所得調件明細表1份在卷可按（參見本院卷第34頁至第36
      頁）。惟查，聲請人名下之前述建物1筆，其課稅現值僅
      有23,600元，價值有限；而聲請人名下之汽車則為93年出
      廠，車齡已逾15年，價值亦應有限，均應不足以清償聲請
      人積欠之債務。另外，聲請人雖曾與第三人南山人壽保險
      股份有限公司（下稱南山人壽）訂立保險契約2份，惟聲
      請人與南山人壽訂立之保險契約2份，算至110年8月31日
      為止，保單價值準備金共計僅有761元，此有南山人壽110
      年9月8日（110）南壽保單字第C2698號函文所附保單明細
      表1份在卷可按（參見本院卷第54頁）；縱令聲請人終止
      與南山人壽所訂立之保險契約2份，所能領得之解約金，
      應亦不足以清償聲請人積欠之債務。
　　4.從而，聲請人每月平均收入為23,000元，每月必要生活費
      用為15,965元；以聲請人每月收入扣除每月必要生活費用
      以後，僅賸7,035元（計算式：23,000－15,965＝7,035），
      雖足以負擔玉山銀行於本件債務清理之調解時，為自己及
      代理其他債權銀行所提出以本金722,153元，分180期，利
      率2%，每月清償4,648元之清償方案，惟因聲請人之債權
      人尚有玉山銀行所未代理之如附表編號1至編號3所示債權
      人；又經本院函請如附表編號1至編號3所示債權人向本院
      陳報願意提供聲請人之清償方案以後，如附表編號1所示
      債權人函復本院如附表編號1所示函復內容，如附表編號2
      、編號3所示債權人則未函復本院；以聲請人每月收入扣
      除每月必要生活費用以後，僅賸7,035元，顯然已不足以
      負擔玉山銀行為全體債權銀行所提出前揭清償方案及如附
      表編號1所示債權人良京實業股份有限公司所提出如附表
      編號1所示函復內容所載之清償方案（計算式：7,035－4,6
      48－5,600＝－3,213），是聲請人確有不能清償債務之情形
      。準此，聲請人主張有不能清償債務之情形等語，應堪信
      為實在。
四、綜上所陳，聲請人有不能清償債務之情形，且聲請人所負無
    擔保或無優先權之本金及利息債務總額未逾12,000,000元，
    復未經法院裁定開始清算程序或宣告破產，又無消債條例第
    6條第3項所定法院得駁回更生聲請或消債條例第8條、第46
    條各款所定法院應駁回更生聲請之事由存在，聲請人聲請更
    生，應屬有據。
五、末按，法院裁定開始更生或清算程序後，得命司法事務官進
    行更生或清算程序，必要時得選任律師、會計師或其他適當
    之自然人或法人一人為監督人或管理人，消債條例第16條第
    1項定有明文。查，本件既經本院裁定開始更生程序，爰併
    依前開規定，命司法事務官進行更生程序。
中    華    民    國   110    年    11    月    30    日
                  民事第五庭  法  官  伍逸康
以上正本係照原本作成。　　　　　　　　　
本裁定不得抗告。
本裁定已於民國110年11月30日下午5時公告。 
中　　華　　民　　國　　110 　年　　11　　月　　30　　日
　　　　　　　　　　　　　　　書記官  康紀媛　　
附表　　
編號 債權人 函復內容 函復出處 1 良京實業股份有限公司 願提供聲請人自110年10月15日起，約分180期，每期清償5,600元之清償方案 民事陳報狀1份（參見本院卷第58頁） 2 寰辰資產管理股份有限公司 未函復本院 （空白） 3 摩根聯邦資產管理股份有限公司 同上 （空白）